臺灣雲林地方法院民事判決　　　　　　　96年度簡上字第46號
上　訴　人　甲○○
訴訟代理人　乙○○
被　上訴人　丙○○
上列當事人間請求損害賠償事件，上訴人對於中華民國96年6 月
13日臺灣雲林地方法院虎尾簡易庭96年度虎簡字第46號第一審判
決提起上訴，本院於民國96年10月24日言詞辯論終結，判決如下
：
    主  文
上訴駁回。
第二審訴訟費用由上訴人負擔。
    事實及理由
一、被上訴人經合法通知，無正當理由，未於言詞辯論期日到場
    ，核無民事訴訟法第386 條各款所列之情形，爰依上訴人聲
    請，由其一造辯論而為判決。
二、上訴人起訴主張：被上訴人於民國95年3 月11日下午5 時許
    駕駛車號7055─MA之自小客車，沿臺19線外環道由南往北（
    由元長往褒忠）行駛，行經雲林縣褒忠鄉臺19線外環道與雲
    158 號縣道交岔路口，欲左轉雲158 號縣道往西行駛時，未
    注意汽車行駛至交岔路口，轉彎車應讓直行車先行，適有上
    訴人之夫乙○○駕駛上訴人所有車號6963─LD之自小客車，
    搭載當時已懷有身孕未滿3 個月之上訴人，沿臺19線外環道
    由北往南（由崙背往元長）直行駛至，見被上訴人在該交岔
    路口突然左轉而煞車不及，上訴人上開車輛因而受有車頭變
    形、正面保險桿及引擎蓋凹陷等損害，上訴人並受有上下眼
    皮擦傷及因懷孕2 個多月腹部不適等傷害，且因此車禍事故
    致受有醫療費新台幣（下同）450 元、系爭車輛修理估價費
    用121,555 元、車輛貶損5 萬元，及精神慰撫金5 萬元之損
    害，爰依法提起本訴。上訴人於本院除引用原審之陳述及舉
    證外，並補稱：訴外人乙○○係依限速行駛之直行車，並即
    將通過該路口，而有絕對之路權，且據交通部訂頒「一般公
    路汽車煞車距離、行車速度對照表」「汽車行駛距離及反應
    距離一覽表」可知，時速40公里汽車每秒行駛距離11.1公尺
    、煞車距離8.4 公尺、反應距離8.32公尺，訴外人乙○○發
    現被上訴人違規左轉至交岔路口相距僅4 公尺，足見訴外人
    乙○○根本來不及反應，難認有何過失可言，又該路段分隔
    島上植栽行道樹，如非接近該路口，根本無法發現對向有來
    車，以該路段限速70公里，時速50、60、70公里之每秒鐘行
    駛距離分別為13.89 、16.67 、19.44 公尺，煞車加反應距
    離分別為23.4、30.48 、40.56 公尺，均非訴外人乙○○所
    能注意。系爭車禍發生之因，純係被上訴人發現對向有來車
    ，卻未依規定待轉讓直行車先行，即貿然搶先左轉所致，訴
    外人乙○○要無過失可言。詎原審僅以未說明何以訴外人乙
    ○○未注意車前狀況為肇事次因具體理由之台灣省嘉雲區車
    輛行車事故鑑定函，即遽採為裁判依據，顯有理由不備之情
    。實則道路交通安全規則第94條第3 項所謂車前狀況，參照
    同條第1 、2 項規定可知應不及左、右邊而來之突發狀況，
    是訴外人乙○○要無未注意車前狀況之情，該鑑定報告並不
    足採。縱認訴外人乙○○就系爭車禍之發生與有過失，惟上
    訴人係將車輛借與訴外人乙○○使用，訴外人乙○○並非民
    法第217 條第3 項規定上訴人之代理人或使用人，就車損部
    分並無過失相抵之適用等語。
三、被上訴人未於言詞辯論期日到場，亦未提出書狀作何聲明及
    陳述。
四、本件原審對於上訴人之請求，判決被上訴人應給付上訴人15
    5,404 元，及自95年6 月23日起至清償日止，按週年利率5%
    計算之利息，上訴人其餘之訴駁回，並依職權宣告假執行（
    按被上訴人就其敗訴部份並未上訴，該部分業已確定）。上
    訴人對其敗訴部分提起上訴，並聲明：(一)原判決不利上訴人
    部分廢棄。(二)被上訴人應再給付上訴人66,601元，及自起訴
    狀繕本送達之翌日即95年6 月23日起至清償日止，按週年利
    率5%計算之利息。被上訴人則未提出任何聲明。
五、兩造不爭執之事實：
　(一)被上訴人於95年3 月11日下午5 時許駕駛車號7055─MA之自
 　 小客車，沿臺19線外環道由南往北（由元長往褒忠）行駛，
    行經雲林縣褒忠鄉臺19線外環道與雲158 號縣道交岔路口，
    欲左轉雲158 號縣道往西行駛時，未注意汽車行駛至交岔路
    口，轉彎車應讓直行車先行，適有上訴人之夫乙○○駕駛上
    訴人所有車號6963─LD之自小客車，搭載當時已懷有身孕未
    滿3 個月之上訴人，沿臺19線外環道由北往南（由崙背往元
    長）直行駛至，而發生碰撞，上訴人所有上開車輛受有車頭
    變形、正面保險桿及引擎蓋凹陷等損害，被上訴人所有上開
    車輛則受有右前保險桿、葉子板、輪胎、車門凹陷等損害，
    上訴人並因而受有上下眼皮擦傷及因懷孕2 個多月腹部不適
    等傷害。
  (二)上訴人因系爭車禍，而受有醫療費用450 元、系爭車輛修理
    費用121,555元、系爭車輛貶值5萬元之損害。
六、本件兩造所爭執之處，應在於：
　(一)上訴人之夫乙○○就系爭車禍之發生是否與有過失？
　(二)系爭車輛之修復費用是否有過失相抵之適用？
七、本件論述如下：
　(一)上訴人主張被上訴人於95年3 月11日下午5 時許駕駛車號70
　  55─MA之自小客車，沿臺19線外環道由南往北（由元長往褒
    忠）行駛，行經雲林縣褒忠鄉臺19線外環道與雲158 號縣道
    交岔路口，欲左轉雲158 號縣道往西行駛時，未注意汽車行
    駛至交岔路口，轉彎車應讓直行車先行，適有上訴人之夫乙
    ○○駕駛上訴人所有車號6963─LD之自小客車，搭載當時已
    懷有身孕未滿3 個月之上訴人，沿臺19線外環道由北往南（
    由崙背往元長）直行駛至，而發生碰撞，上訴人所有上開車
    輛受有車頭變形、正面保險桿及引擎蓋凹陷等損害，被上訴
    人所有上開車輛則受有右前保險桿、葉子板、輪胎、車門凹
    陷等損害，上訴人並因而受有上下眼皮擦傷及因懷孕2 個多
    月腹部不適等傷害等事實，業據上訴人提出診斷證明書、統
    一發票、估價單、照片為證，被上訴人對於車禍發生經過亦
    不爭執，自堪信為真實。
　(二)按汽車行駛至交岔路口，轉彎車應讓直行車先行，道路交通
  　安全規則第102 條第1 項第7 款定有明文。被上訴人駕駛上
    開車輛本應注意上開道路交通安全規定，且依當時為晴天、
    路面乾燥、無缺陷、無障礙物、視距良好之情形，有雲林縣
    警察局虎尾分局檢送道路交通事故調查報告表乙份在卷足參
　　，客觀上並無不能注意之情形，被上訴人竟疏未注意而肇事
  　，其有過失至明。又上訴人確因本件車禍而受有上下眼皮擦
    傷及因懷孕2 個多月腹部不適等傷害，且其所有之上開車輛
    亦受有車頭變形、正面保險桿及引擎蓋凹陷等損害，是被上
    訴人上開過失行為與上訴人所受傷害，及其所有上開車輛所
    受損害間具有相當因果關係，亦無疑義。是上訴人主張被上
    訴人應負過失侵權行為損害賠償責任，自屬有理。
　(三)次按汽車行駛時，駕駛人應注意車前狀況，並隨時採取必要
  　之安全措施，道路交通安全規則第94條第3 項定有明文。上
    訴人固主張訴外人乙○○係依速行駛之直行車，並即將通過
    該路口，而有絕對之路權，其於發現被上訴人違規左轉至交
    岔路口相距僅4 公尺，根據交通部訂頒上開對照表、一覽表
    ，可知訴外人乙○○根本來不及反應，且該路段分隔島上植
    栽行道樹，如非接近該路口，根本無法發現對向有來車，而
    依該路段速限對照上開表列之煞車加反應距離，均非訴外人
　　乙○○所能注意，是難認訴外人乙○○有何過失可言等語。
  　然觀卷附現場照片及道路交通事故調查報告表之事故現場圖
    顯示，肇事地點乃雲林縣褒忠鄉臺19線外環道與雲158 號縣
    道交岔路口，兩車碰撞後，訴外人乙○○所駕駛之上開自小
    客車停於道路交通事故調查報告表所示位置，車頭朝向西南
    ，該車輛右前車頭距被上訴人所有上開車輛右前車頭2.6 公
    尺、左前車頭觸擊在被上訴人所有上開車輛右前車頭至該車
    身1.5 公尺處、左後車尾距被上訴人所有上開車輛右後車尾
    3. 75 公尺，被上訴人所駕駛之上開自小客車停於道路交通
    事故調查報告表所示位置，車頭朝向西，該車輛右前車頭煞
    停距離2.6 公尺、左前車頭煞停距離2.7 公尺，兩者煞停位
    置相距1.6 公尺，並距電桿馬忠51分4.3 公尺，左前車頭距
    斑馬線0.4 公尺、左後車尾距斑馬線0.6 公尺，該斑馬線長
    15.5公尺。又本件車禍上訴人所有上開車輛之撞擊點，為前
    車頭，被上訴人所有上開車輛之撞擊點，為右側車頭及右側
    車身，兩車均屬車頭前方受損，顯見被上訴人非停等於系爭
　　車道分向線上等待左轉，而係行駛系爭車道上即予以轉彎，
　  而於斯時訴外人乙○○沿臺19線外環道由北往南方向行駛，
    上開車輛當見前方被上訴人轉彎之舉，即應採取必要之安全
    措施，卻未為之，致其駕駛車輛之前方保險桿撞擊被上訴人
    車輛之右前保險桿、右前車身等處，始肇生本件車禍。雖上
    訴人以上開陳詞迭稱訴外人乙○○就系爭車禍發生並無過失
    ，惟核其所陳上開情節明顯與兩造車輛撞擊後停放之位置及
    撞擊點不符。蓋觀之上開兩造車輛撞擊後停放位置及撞擊點
    ，可知車禍發生斯時，訴外人乙○○當應見前方被上訴人車
    輛左轉彎之舉，訴外人乙○○若有注意及車前狀況，並採取
    必要之安全措施，而予以減速慢行，作隨時停車之準備，則
    被上訴人車輛，應可安全通過，本件車禍事故即不會發生，
　　要無上訴人所稱訴外人乙○○無法注意情事。何況本件車禍
  　經台灣省嘉雲地區車輛事故鑑定委員會鑑定結果，亦認：「
    被上訴人駕駛自用小客車，行經行車管制號誌交岔路口，左
    轉彎車未讓對向直行車先行，為肇事主因。訴外人乙○○駕
    駛自用小客車，行經行車管制號誌交岔路口，未注意車前狀
    況，為肇事次因。」，有上開函文附於原審卷可佐，足認訴
    外人乙○○就系爭車禍之發生顯有過失至明。是上訴人所辯
    ，要與事實有違，不足採信。至上訴人另提出台灣省台中縣
    區車輛行車事故鑑定委員會台中縣區960105案分析意見、台
    灣台中地方法院檢察署檢察官96年度偵續字第22號不起訴處
    分書證明訴外人乙○○就系爭車禍發生並無過失之情。然觀
    之上開分析意見所載該車禍車損情形為：「自小客車：左前
    角、左前側、前擋風玻璃等處損。機車：車前、右前側等處
    損。」，核與本件車損情形：「廖車（按為被上訴人車輛）
    ：右前葉子板、右前保險桿、輪胎、車門凹損。黃車（按為
    上訴人車輛）：前保險桿、車頭、引擎蓋凹損。」不符。是
    上訴人不能比附援引上開分析意見、不起訴處分書主張訴外
    人乙○○就系爭車禍發生並無過失之情為真，該分析意見、
    不起訴處分書尚難為有利於上訴人之認定。
　(四)按因故意或過失，不法侵害他人之權利者，負損害賠償責任
  　，民法第184 條第1 項前段定有明文。再不法侵害他人之身
    體或健康者，對於被害人因此喪失或減少勞動能力或增加生
    活上之需要時，應負損害賠償責任、不法侵害他人之身體、
    健康、名譽或自由者，被害人雖非財產上之損害，亦得請求
    賠償相當之金額、不法毀損他人之物者，被害人得請求賠償
    其物因毀損所減少之價額，同法第193 條第1 項、第195 條
    第1 項、第196 條分別定有明文。查被上訴人因上開過失行
    為致發生本件車禍，而造成上訴人受有上下眼皮擦傷及因懷
    孕2 個多月腹部不適等傷害，及所有上開車輛受有車頭變形
    、正面保險桿及引擎蓋凹陷等損害，業如前述，乃構成侵權
　　行為，揆之上開法律規定可知，被上訴人自應負損害賠償責
　  任。茲就上訴人請求之金額分別審核如下：
　1.醫療費用、系爭車輛修復費用、貶損價值部分：
    上訴人主張其因本件車禍受有上開傷害，及其所有車輛受有
    上開損害，致支出醫療費用450 元、系爭車輛修復費用121,
    555 元、貶損價值5 萬元等語，業據其提出醫療收據、估價
    單、統一發票、雲林縣汽車商業同業公會車輛鑑價證明書為
    證，復為被上訴人所不爭執，自堪信為真實。是上訴人因被
    上訴人上開過失行為致受有醫療費用450 元、系爭車輛修復
    費用121,555 元、貶損價值5 萬元之損害。
  2.精神慰撫金部分：
    本院斟酌上訴人為大學畢業，為護理教師，每月收入約6 萬
    餘元，名下無不動產，僅有1 輛車輛（見稅務電子閘門財產
    所得調件明細表），因本件車禍受有上下眼皮擦傷及因懷孕
    2 個多月腹部不適等傷害之傷害，上訴人恐傷及腹中胎兒，
    而惶惶不可終日，所受精神痛苦甚大，而被上訴人為大學畢
    業，為家管管理人，每月收入約1 萬餘元，名下僅有1 輛車
    輛，別無不動產（見上開調件明細表），其原應注意上開交
    通規則，而依當時天候晴，視距良好，路面乾燥無障礙物，
    並無不能注意之情事，竟疏於注意，貿然左轉未讓對向直行
    之上訴人車輛先行，然被上訴人於本院審理時坦承上開過失
    傷害之犯行，足認被上訴人於肇事後有誠意協商善後，僅因
    上訴人請求金額數額爭議，而無法達成和解等一切情狀，認
    上訴人請求精神慰撫金5 萬元，尚屬允當，應予准許。
　(五)惟按損害之發生或擴大，被害人與有過失者，法院得減輕賠
    償金額或免除之，重大之損害原因，為債務人所不及知，而
    被害人不預促其注意或怠於避免或減少損害者，為與有過失
    ，民法第217 條第1 項及第2 項定有明文，此即過失相抵之
    法則。又按過失相抵之責任減輕或免除，非為抗辯，而為請
    求權一部或全部之消滅，故過失相抵之要件具備時，法院得
    不待當事人之主張，逕以職權減輕賠償金額或免除之，最高
    法院80年度台上字第173 號判決可資參照。再按損害之發生
    或擴大，被害人與有過失者，法院得減輕賠償金額，此於被
    害人之代理人或使用人與有過失之情形，亦有準用，民法第
    217 條第1 項、第3 項定有明文，亦即損害之發生或擴大，
    被害人之代理人或使用人與有過失者，法院得減輕賠償金額
    或免除之，而駕駛機車附載他人，該他人係因藉駕駛人載送
    而擴大其活動範圍，駕駛人為之駕駛機車，應認係該他人之
    使用人，依前開規定，自得減免賠償義務人之賠償金額，最
    高法院90年度台上字第1046號判決可資參照。被上訴人駕駛
    上開車輛行經雲林縣褒忠鄉臺19線外環道與雲158 號縣道交
    岔路口，欲左轉雲158 號縣道往西行駛時，未注意汽車行駛
    至交岔路口，轉彎車應讓直行車先行，適有上訴人之夫乙○
    ○駕駛上訴人所有車輛搭載上訴人等人直行駛至，亦未注意
    車前狀況，隨時採取必要之安全措施，致生本件車禍等事實
    ，業如前述，是訴外人乙○○就本件車禍之發生與有過失甚
    明，本件上訴人乘坐訴外人乙○○所駕駛之上開車輛，自係
    以訴外人乙○○為其使用人，揆之上開說明，即亦應依訴外
    人乙○○之過失程度減輕賠償金額。上訴人雖主張系爭車輛
    係借與訴外人乙○○使用，要無過失相抵適用等語，惟訴外
    人乙○○於警訊時自陳事發當時搭載上訴人等人欲至北港購
    物等語，參以上訴人係訴外人乙○○之配偶，於事發當時為
    同車之人，藉訴外人乙○○之駕車載送，擴大其活動範圍，
    訴外人乙○○應認係上訴人之使用人，揆之上開說明，自有
    過失相抵原則之適用，上訴人上開主張，與法不合，自不足
    取。本院審酌訴外人乙○○與被上訴人各該過失情節，認訴
    外人乙○○應負30% 之肇事責任，被上訴人應負70% 之肇事
    責任，爰減輕被上訴人賠償金額30% 。依此計算，被上訴人
    應賠償上訴人之金額為155,404 元（ (450 ＋121,555 ＋50
    ,000 ＋50,000)×70% ＝155,404 ，元以下4 捨5 入）。
八、綜上所述，上訴人本於侵權行為之損害賠償請求權，請求被
    上訴人賠償155,404 元，及自起訴狀繕本送達翌日即95年 6
    月23日起至清償日止，按週年利率5%計算之利息，為有理由
    ，應予准許，其餘之請求，則無理由，應予駁回。原審據此
    為駁回上訴人此部分之判決，並就上訴人勝訴部分依職權宣
    告假執行，核無違誤，上訴人上訴意旨仍執陳詞指摘原判決
    不當，求予廢棄改判，為無理由，應予駁回。
九、據上論結，本件上訴為無理由，依民事訴訟法第436 條之1
    第3項 、第449 條第1 項、第85條第2 項，判決如主文。
中　　華　　民　　國　　96　　年　　11　　月　　7　 　日
                  民事第二庭    審判長法  官  林秋火
                                      法  官　吳錦佳
                                      法  官  陳秋如
以上正本係照原本作成。
本判決不得上訴。
中　　華　　民　　國　　96　　年　　11　　月　　7 　　日
                                書記官　王秀如
